【裁判字號】    98,訴,1346
【裁判日期】    980522
【裁判案由】    毒品危害防制條例
【裁判全文】
臺灣板橋地方法院刑事判決              98年度訴字第1346號
公  訴  人  臺灣板橋地方法院檢察署檢察官
被      告  甲○○
上列被告因違反毒品危害防制條例案件，經檢察官提起公訴（98
年度毒偵字第1833號），本院裁定改依簡式審判程序審理，判決
如下：
    主  文
甲○○施用第一級毒品，累犯，處有期徒刑玖月，扣案之第一級
毒品海洛因參包（驗餘淨重共計零點伍壹壹參公克）均沒收銷燬
，注射針筒捌支沒收。又施用第二級毒品，累犯，處有期徒刑柒
月，扣案之吸食器壹個沒收。應執行有期徒刑壹年貳月，扣案之
第一級毒品海洛因參包（驗餘淨重零點伍壹壹參公克）均沒收銷
燬，注射針筒捌支、吸食器壹個均沒收。
    事  實
一、本件犯罪事實及證據，除犯罪事實部分應補充：「被告甲○
    ○基於施用第一級毒品海洛因之犯意，於起訴書所載時間，
    在臺北縣板橋市○路○○路上，將海洛因置入香菸內，以抽
    菸方式施用第一級毒品海洛因1 次；又基於施用第二級毒品
    之犯意，於98年2 月26日中午12時許為警查獲並採尿前回溯
    96小時內某時，在臺北縣板橋市某處汽車上，以吸食器燒烤
    產生煙霧吸食之方式，施用第二級毒品甲基安非他命1 次」
    ；證據部分另補充：扣押物品目錄表、扣押物品清單、交通
    部民用航空局航空醫務中心航藥艦字第0981643 號毒品鑑定
    書各1 紙、扣案物照片4 張及被告於本院所為之自白為證外
    ，餘均引用如附件起訴書之記載。
二、按施用第一、二級毒品為犯罪行為，毒品危害防制條例第10
    條定有處罰明文。故施用第一、二級毒品者，依前揭規定本
    應科以刑罰。惟基於刑事政策，對合於一定條件之施用者，
    則依同條例第20條、第23條之規定，施以觀察、勒戒及強制
    戒治之保安處分。又毒品危害防制條例於92年7 月9 日修正
    公布，自93年1 月9 日施行，其中第20條、第23條將施用毒
    品之刑事處遇程序，區分為「初犯」及「五年內再犯」、「
    五年後再犯」。依其立法理由之說明：「初犯」，經觀察、
    勒戒或強制戒治後，應為不起訴處分或不付審理之裁定；經
    觀察、勒戒或強制戒治執行完畢釋放後，「五年內再犯」者
    ，因其再犯率甚高，原實施之觀察、勒戒及強制戒治既已無
    法收其實效，爰依法追訴或裁定交付審理。至於經觀察、勒
    戒或強制戒治執行完畢釋放後，「五年後再犯」者，前所實
    施之觀察、勒戒或強制戒治已足以遮斷其施用毒品之毒癮，
    為期自新及協助其斷除毒癮，仍適用「初犯」規定，先經觀
    察、勒戒或強制戒治之程序。從而依修正後之規定，僅限於
    「初犯」及「五年後再犯」二種情形，始應先經觀察、勒戒
    或強制戒治程序。倘被告於五年內已再犯，經依法追訴處罰
    ，縱其第3 次（或第3 次以上）再度施用毒品之時間，在初
    犯經觀察、勒戒或強制戒治執行完畢釋放五年以後，已不合
    於「五年後再犯」之規定，且因已於「五年內再犯」，顯見
    其再犯率甚高，原實施觀察、勒戒或強制戒治，已無法收其
    實效，即應依該條例第10條處罰（最高法院97年度第5 次刑
    事庭會議結論參照）。查本件被告甲○○前因施用毒品案件
    經觀察、勒戒後，復因施用毒品案件依法受追訴處罰，此有
    臺灣高等法院被告前案紀錄表1 份在卷可按，是揆諸前開說
    明，縱其本次施用毒品之時間在初犯經觀察、勒戒或強制戒
    治執行完畢釋放5 年以後，然已不合於「五年後再犯」之規
    定，自仍應依同條例第10條規定處罰，合先說明。
三、核被告甲○○所為，係犯毒品危害防制條例第10條第1 項、
    第2 項之施用第一、二級毒品罪。其於施用毒品前後之持有
    毒品犯行，應為其高度之施用行為所吸收，不另論罪。又被
    告所犯施用第一級毒品及施用第二級毒品兩罪，犯意各別，
    行為互殊，罪名互異，應予分論併罰。查被告有如起訴書所
    載之論罪科刑執行前科，此有臺灣高等法院被告前案紀錄表1
    份附卷可按，其於受有期徒刑執行完畢後，五年內再故意犯
    本件有期徒刑以上之罪，為累犯，均依法加重其刑。爰審酌
    被告曾有因施用毒品經送觀察、勒戒，及經法院論罪科刑及
    執行之紀錄，猶再犯本罪，顯見其自制力薄弱，漠視法令禁
    制濫用毒品，應予非難，兼衡被告施用海洛因、甲基安非他
    命所生危害實以自戕健康為主，及其犯後坦承犯行之態度等
    一切情狀，分別量處如主文所示之刑，並定其應執行之刑，
    資為懲儆。
四、扣案之海洛因3 包（驗餘淨重0.5113公克）為本案查獲被告
    施用之毒品，應依同條例第18條第1 項前段之規定沒收銷燬
    ；扣案已使用之注射針筒4 支、未使用之注射針筒4 支，係
    被告所有用以施用或供作預備施用海洛因之物；至扣案已使
    用之吸食器1 個則為被告所有供己施用甲基安非他命所用之
    物，均據被告供認在卷，爰均依刑法第38條第1 項第2 款規
    定併予宣告沒收。
五、應適用之法條：刑事訴訟法第273 條之1 第1 項、第299 條
    第1 項前段、第310 條之2 、第454 條第2 項，毒品危害防
    制條例第10條第1 項、第2 項、第18條第1 項前段，刑法第
    11條前段、第47條第1 項、第51條第1 項第5 款、第38條第
    1 項第2 款。
六、如不服本判決，得自收受送達之日起10日內向本院提出上訴
    狀。
本案經檢察官陳彥章到庭執行職務。
中    華    民    國    98    年    5     月    22    日
                  刑事第八庭    法  官  許映鈞
上列正本證明與原本無異。
如不服本判決，應於判決送達後10日內敘明上訴理由，向本院提
出上訴狀 (應附繕本) ，上訴於臺灣高等法院。其未敘述上訴理
由者，應於上訴期間屆滿後20日內向本院補提理由書「切勿逕送
上級法院」。
                                書記官  范煥堂
中    華    民    國    98    年    5     月    22    日
附錄本案所犯法條全文
毒品危害防制條例第10條第1項、第2項
施用第一級毒品者，處 6 月以上 5 年以下有期徒刑。
施用第二級毒品者，處 3 年以下有期徒刑。


司法院資訊處製作；財團法人民間司法改革基金會備份。
